臺灣高等法院高雄分院民事裁定
111年度抗字第6號
抗  告  人  君鴻國際酒店股份有限公司

法定代理人  張慶輝  
抗  告  人  億大聯合股份有限公司


法定代理人  張淑絹  

上列抗告人與相對人凱德唐股份有限公司等人間因強制執行聲明
異議事件，抗告人對於中華民國110年12月3日臺灣高雄地方法院
110年度執事聲字第68號所為裁定提起抗告，本院裁定如下：
    主  文
抗告駁回。
抗告程序費用由抗告人負擔。
    理  由
一、異議及抗告意旨如下，並均聲明求予廢棄原裁定，發回原法
    院民事執行處為適法處置：
　㈠抗告人（即執行債務人）君鴻國際酒店股份有限公司（下稱
    君鴻公司）主張：原法院民事執行處（下稱執行法院）受理
    108年度司執字第98373號給付資遣費等強制執行事件（下稱
    系爭執行事件），司法事務官以110年8月9日所為108年度司
    執字第98373號裁定核定拍賣條件（下稱系爭拍賣條件），
    將3182項動產（下稱系爭動產）分為「標別1」、「標別2」
    兩批，各批則由大型物品與小型物品混搭而成，惟系爭動產
    多為供經營飯店使用之物，其中包含易變現者及難以拆開處
    理者（如污衣收集器），且數量龐大（君鴻公司為經營600
    間以上客房之飯店業者，客房用品數量至少以600個為單位
    ），採包裹混搭各式大、小物品拍賣，將造成只有大宗物品
    需求者投標，或僅大型動產保管人有意願投標，競標者少，
    拍定價格必然較低，致損及債務人、債權人權益，如能個別
    拆開拍賣，將使潛在買家（如小型餐廳業者、小型旅宿業者
    或一般家庭）人數增加，決標金額自當提高，使債權人、債
    務人均蒙其利。又系爭執行事件已耗費上千萬元之保管費用
    ，而相對人勞動部勞工保險局（下稱勞保局）之優先債權更
    已超逾系爭動產鑑定總價新臺幣（下同）15,213,531元，倘
    不能提高拍定金額，則絕大多數債權人毫無受償可能。再者
    ，系爭事件因保管人保管方式不當，致數項拍賣標的已經損
    壞，卻未見拍賣公告說明，屆時拍定人亦可能因買到瑕疵物
    而衍生糾紛。此外，系爭執行事件拍賣動產數量繁多，並訂
    鑑定總價六成以上之額數作為投標保證金，亦有未洽。詎原
    裁定未察上情，猶維持系爭拍賣條件，應予廢棄發回。
　㈡抗告人（即動產擔保抵押權人）億大聯合股份有限公司（下
    稱億大公司）主張：執行法院將系爭動產分為「標別1」、
    「標別2」兩標，採包裹式合併拍賣，該方式恐難使一般消
    費者參與投標，將導致流標機率大增，不但損及債務人財產
    ，亦不利債權人受償，更有圖利特定人參與投標之虞，宜改
    以「分標拍賣」方式進行，俾使物盡其用，並提高拍賣可得
    價金。原裁定不察上情，僅為追求儘速拍定，而一味壓低拍
    賣價格，或節省各種必要程序、時間，卻未同時考量債務人
    權利，逕將系爭動產兩批全數合併拍賣，將阻礙較小資本業
    者參與投標，甚至降低應買意願，影響最終拍定金額，致債
    務人可供清償之財產價額不當減損，已違強制執行法第1條
    第2項所示公平原則。爰求為廢棄原裁定，將系爭拍賣條件
    更正為：「拍賣動產清單：標別1，備註欄上開動產2915宗
    逐項拍賣，請投標人分別出價」；「拍賣動產清單：標別2
    ，備註欄上開動產267宗逐項拍賣，請投標人分別出價」，
    始為適當。
二、按究採何種拍賣方式，原屬於執行法院職權裁量之範圍，倘
    已斟酌拍賣之方式應如何始為適當，若無明顯失當，即非當
    事人或利害關係人所得任意指摘（最高法院99年度台抗字第
    363號裁定要旨參照）。又強制執行旨在順利拍賣債務人之
    財產，使債權人之債權獲得最大可能之受償，如何分標拍賣
    ，自當以債權人及債務人客觀上所受最大利益為優先考量，
    執行法院本得綜合斟酌相關因素依職權定之。
三、經查：
　㈠執行法院受理系爭執行事件，於108年10月29日查封系爭動產
    ，於109年3月16日裁定變更系爭動產之保管處所，將系爭動
    產分別儲放在高雄市○○區○○○路0號37樓、40至48樓、71樓、
    83樓、85樓（以下合稱八五大樓）及高雄市○○區○○路00○00
    號（下稱大寮倉庫），前者交由相對人凱德唐股份有限公司
    （下稱凱德唐公司）保管，後者交由相對人宋宗龍保管（見
    系爭執行事件卷㈤第46、261頁），並由宋宗龍於110年8月6
    日就系爭動產逐一編號、拍照、載明品項及儲放地點，造冊
    送院存查（下稱系爭動產清冊），經核系爭動產清冊內容與
    執行法院囑託鑑定人華淵鑑價股份有限公司於108年12月16
    日及同年月23日執行現場勘估作業製作之動產價值鑑定明細
    表一致，並鑑定系爭動產總價為15,213,531元等情，業經本
    院依職權調取系爭執行事件卷證、鑑價報告及系爭動產清冊
    足佐，應認實在。而執行法院業於111年1月4日公告將於111
    年2月17日上午10時30分，在執行法院投標室現場拍賣系爭
    動產，並按系爭拍賣條件所定標別，將系爭動產分為兩標，
    各該標別均合併拍賣，由投標人合併出價，惟各標別均定有
    底價，出價未達底價不予拍定，以超過底價出價最高者得標
    （下稱系爭拍賣公告，按：系爭拍賣公告附表標別1、2備註
    欄第1點雖將「動產」誤繕為「不動產」，惟不影響系爭執
    行事件應適用動產拍賣程序，見系爭執行事件卷㈧），亦經
    本院調取系爭拍賣公告核閱無誤，堪認執行法院確依系爭拍
    賣條件行動產拍賣程序。
　㈡又君鴻公司（原名青雲金典國際酒店股份有限公司、悅華國
    際酒店股份有限公司，營利事業統一編號00000000）於86年
    9月15日將部分營運所需設備設定動產擔保抵押予訴外人兆
    豐國際商業銀行股份有限公司（下稱兆豐銀行，合併前為交
    通銀行股份有限公司），兆豐銀行則於100年7月8日將前開
    動產擔保抵押權及擔保之債權讓與億大公司，有高雄市政府
    經濟發展局109年3月10日函覆動產擔保交易變更登記申請書
    、動產抵押權變更登記公告，及億大公司提出之增補契約書
    、債權讓與契約書、債權額確定證明書為憑（見系爭執行事
    件卷㈤第49至54、234、237、238、239至240頁），可見系爭
    動產確有部分為動產擔保抵押權效力所及，億大公司本於動
    產抵押權人之地位，就此部分動產拍賣所得價金，得優先受
    償。執行法院依億大公司於109年7月10日查報之「動產擔保
    登記標的物與查封動產項目對照表（更新版）」內容（見系
    爭執行事件卷㈤第290至318頁），作成系爭拍賣公告附表標
    別2，俾與該公告附表標別1所示未經設定動產抵押權之其他
    動產加以區別，有助於拍賣後之分配表製作，執行法院據此
    訂定系爭拍賣條件，係屬適當。
　㈢其次，系爭拍賣條件參酌鑑價報告就系爭拍賣公告附表標別1
    、標別2分別訂定拍賣底價，並在備註欄第2點揭示「出價未
    達底價不予拍定，以超過底價出價最高者得標」等語（見原
    法院110年度執事聲字第68號卷，下稱執事聲卷第94頁背面
    、第100頁；系爭執行事件卷㈧），可見系爭拍賣條件透過前
    開方式限制投標人就各該標別出價不得少於底價，惟願出高
    價者則不受限制，倘拍賣物果值高價，於應買人之競價過程
    中，自得以合理價格賣出；倘無人應買，也不至於因減價拍
    賣致所得不足清償執行必要費用（如執行費、保管費等），
    而陷於執行無實益之窘境，尚無損於債權人及債務人之權益
    。抗告人徒憑主觀臆測，指摘系爭拍賣條件逕將系爭動產分
    為兩標合併拍賣，將導致成交價格下降，損害債權人及債務
    人權益云云，為不足採。
　㈣再者，抗告人主張應將系爭動產逐項分標拍賣，無非希望透
    過增加競標者之方式，提高各單項動產之決標金額。本院審
    酌：
　⒈將系爭動產逐項分標拍賣固能增加一般消費者或中小型業者
    投標之機會，惟系爭動產品項多達3182項，如其中部分品項
    無人應買或流標而解封，恐難避免執行債權人於強制執行程
    序終結前，就解封之品項不斷重覆追加查封，求予減價繼續
    拍賣（參見強制執行法第50條、第50條之1第3項），因此衍
    生之程序上勞費侵蝕債權人可受分配之拍賣所得，實無助於
    債權人受償，已難謂為適當。更何況系爭動產中之部分品項
    可能因外觀破損或欠缺市場價值，最終因無人應買，致執行
    債務人須支出清運費用，不啻額外增加君鴻公司債務，亦無
    益於抗告人。至於抗告人提出六福皇宮、台南大億麗酒店、
    台中亞緻飯店舉行小型拍賣會等相關報導（見系爭執行事件
    卷㈥第286、291、293頁），則屬各該業者自行處分資產之行
    為，其性質與強制執行程序有別，尚難採取。
  ⒉次查，系爭執行事件自108年10月29日查封系爭動產迄今，歷
    時2年2月有餘，在此期間為保管系爭動產所衍生之運送、倉
    儲及保全等費用，高達數百萬元，而系爭執行事件已支出之
    執行費近500萬元左右，有卷附凱德唐公司109年2月15日、1
    09年3月9日陳述意見狀及109年5月27日陳報狀足參（見系爭
    執行事件卷㈣第335至347頁，系爭執行事件卷㈤第34、261頁
    ），而君鴻公司業經解散，現在清算中，有商工登記資料查
    詢表可憑；億大公司則因積欠英商渣打銀行股份有限公司美
    金57,879,871元及自104年12月3日起至清償日止，按年息6%
    計算之利息未還，經執行法院核發扣押命令在案（見系爭執
    行事件卷㈥第274頁），堪認君鴻公司、億大公司目前均無資
    力支付因保管系爭動產所生運送、倉儲及保全等費用，在此
    情形下，尋求迅速拍賣變現，避免拍賣所得遭執行必要費用
    侵蝕，使執行債權人得以受償，當屬首要之務，抗告人未慮
    及上情，徒空言主張逐項分標拍賣，容非適當。　　
　㈤君鴻公司另主張系爭動產有數項損壞，卻未見系爭拍賣條件
    說明云云，經核系爭拍賣公告已在各品項備註欄載明物品現
    況，並在該公告附表標別1、標別2備註欄第5點後段載明「
    於111年2月8日上午9時20分在高雄市○○區○○○路0號37樓西側
    入口員工電梯口集合，由保管人引導閱覽拍賣物至同日上午
    11時20分結束；同日下午2時40分在高雄市○○區○○路00○00號
    集合，由保管人引導閱覽拍賣物至同日下午3時10分結束，
    因物品數量龐雜，現場僅以現況供閱覽拍賣物，無從逐一展
    示勾稽核對確認品質，並於保管現場及拍賣場所提供概況照
    片清冊供參，亦得向本股聲請取得現況照片檔案…」；第8點
    載明「依債務人110年12月20日聲請狀記載，有部分物品損
    壞，請投標人注意。本件拍賣標的之種類、數量、品質等狀
    況，均以拍賣現況為準。本件拍賣標的物依強制執行法第69
    條之規定，標的物投標或應買人就物之瑕疵無擔保請求權。
    」等語（見系爭執行事件卷㈧，執事聲卷第95、100頁），使
    投標人可以事前經由現場導覽或閱覽現況照片方式察看系爭
    動產現況，以決定是否承購及投標價格，並無未予說明情事
    ，君鴻公司前開主張為不可採。
　㈥君鴻公司復主張系爭拍賣條件訂鑑定總價六成以上之額數作
    為投標保證金，不當限制一般消費者或中小型業者投標，係
    有不當云云。惟按「執行法院因債權人或債務人之聲請，或
    認為必要時，應依職權於拍賣前預定拍賣物之底價，並得酌
    定保證金額，命應買人於應買前繳納之。未照納者，其應買
    無效。」強制執行法第70條第1項定有明文，準此，執行法
    院酌定保證金之目的，係在防止應買人於拍定後拒不繳納價
    金，俾免拍定後廢標所生勞費，系爭拍賣條件按標別1、標
    別2分別酌定保證金，於法並無不合。又系爭動產固經鑑定
    總價為15,213,531元，惟執行債權人宋宗龍等446人業於110
    年12月14日具狀聲請提高拍賣底價800萬元至1,000萬元後，
    繼續執行（參見系爭執行事件卷㈧），執行法院參酌上情就
    系爭拍賣公告附表標別1、標別2分別核定拍賣底價，並按提
    高後之拍賣底價酌定保證金，亦難認有酌定保證金過高之不
    當情事。
四、綜上所述，系爭拍賣條件將系爭動產分編為系爭拍賣公告附
    表標別1、標別2，各標別均採合併拍賣，並無不當，從而，
    司法事務官所為駁回抗告人聲明異議之處分，及原裁定駁回
    抗告人之異議，於法均無不合，抗告意旨猶執前詞指摘原裁
    定不當，求予廢棄，為無理由，應駁回其抗告。
五、據上論結，本件抗告為無理由，爰依強制執行法第30條之1
    ，民事訴訟法第495條之1第1項、第449條第1項、第95條、
    第78條、第85條第1項，裁定如主文。
中　　華　　民　　國　　111 　年　　1 　　月　 18　　日
                            民事第六庭
                                審判長法  官  魏式璧
                                      法  官  郭慧珊
                                      法  官  賴文姍
以上正本證明與原本無異。
如不服本裁定應於送達後10日內向本院提出再抗告狀（須按他造
當事人之人數附繕本），並繳納再抗告費新臺幣1,000元。再為
抗告僅得以適用法規顯有錯誤為理由，並應委任律師為代理人。
如委任律師提起再抗告者，應一併繳納再抗告費。
中　　華　　民　　國　　111 　年　　1 　　月　　18　　日
                                      書記官  許珈綺
附註:再抗告人之配偶、三親等內之血親、二親等內之姻親，或
再抗告人為法人、中央或地方機關時，其所屬專任人員具有律師
資格並經法院認適當者，亦得為第三審代理人。
再抗告人或其法定代理人具有律師資格者及前項情形，應於提起再抗告或委任時釋明之。